# 作为投资公司，参股公司架设VIE，如何进行会计及税务处理

提问人：seansjq 时间：2020-04-23 15:16:00
背景信息：公司A持有公司B 1%的股权，公司B于 2019 年 6 月架设VIE架构，公司A与公司B设立的WFOE签订了《股东表决权委托协议》、《独家购买协议》等协议，将对公司B的股东权利都给了WFOE。同时，公司A的香港子公司C取得公司B境外上市主体对应1%的股权。
问题 1 ：请问公司A和公司B分别应如何进行会计处理？可能的处理方法：
方法 1 ：公司A将持有的公司B作为增加公司C的投资，
借：长投-公司C
贷：其他非流动金融资产-公司C
公司C为接受投资
借：其他非流动金融资产-公司C
贷：资本公积
方法 2 ：将该项交易处理为权益性交易
公司A
借：资本公积
借：其他非流动金融资产-公司C
公司B
借：其他非流动金融资产-公司C
贷：资本公积
问题 2 ：公司A实际转让公司C股权的时候（法律意义上转让， 1 块钱），公司A如何进行税务处理方法 1 ：税务上确认投资损益（1-投资成本）
方法 2 ：税务上确认投资损益（公司B股权公允价值-投资成本）
问题 3 ：公司C处理公司B境外上市主体股权时（处置时已香港上市），是否需要按间接转让境内公司股权向中国税务局缴纳所得税
公司第一次碰到这样的业务，找了许久的资料，一直没有找到合理的处理方式。
求各路大神相助，感谢！

回答人：chenyiwei
问题 1 的会计处理：应采用方法 1 。以换股时点原先对B的金融资产的账面价值（公允价值）作为对香港子公司C的资本性投入，增加对C的长投成本。
其他税务问题建议咨询税务专业人士意见。

提问人：seansjq 时间：2020-04-24 20:10:00
非常感谢陈版的回复，今天找到陈版之前的一个回复，问题应该是类似的。
https://bbs.esnai.com/thread-5165942-1-1.html当时的回复是：B公司事实上已经将其原先在C中享有的权益让渡给了同一控制下的关联方E公司，因此核销原先的可供出售金融资产，借记资本公积（权益性交易，对同一集团内的分配），相应地E公司在确认对D公司的投资时，贷记资本公积。
不知这两个案例有什么区别，导致不同的处理方法。

回答人：chenyiwei
本案例中转入方和转出方存在直接股权关系；另一案例中转入、转出方虽属于同一集团，但无股权关系。